臺灣高等法院民事判決　　　　　　　　　　　　　　　九十三年度上字第二九五號
　　上　訴　人　甲○○
　　訴訟代理人　薛博允律師
　　上　訴　人　乙○○
　　訴訟代理人　李佳翰律師
　　複代理人　　林清源律師
右當事人間請求侵權行為損害賠償事件，兩造對於中華民國九十三年二月十八日臺灣
板橋地方法院九十二年度訴字第一九二０號第一審判決各自提起上訴，經本院於中華
民國九十三年十一月二日言詞辯論終結，判決如左：
    主      文
原判決關於命上訴人乙○○給付超過新台幣壹佰柒拾貳萬玖仟貳佰柒拾肆元部分廢棄
。
右廢棄部分，上訴人甲○○在第一審之訴駁回。
上訴人乙○○其餘上訴及上訴人甲○○之上訴均駁回。
第二審訴訟費用由兩造各自負擔。
    事實及理由
一、上訴人即被上訴人甲○○（下稱甲○○）主張：兩造係兄妹關係，兩造之父陳大
    江於民國（下同）八十年一月二十四日死亡後，即由被上訴人即上訴人乙○○（
    下稱乙○○）負責處理遺產繼承事宜，詎乙○○明知繼承人得以遺產土地抵繳遺
    產稅之方式繳納遺產稅，並以此方式辦理，且無為辦理繼承事宜支出相關規費新
    台幣（下同）二百八十萬元，竟於八十三年八月二十六日召集甲○○及其他繼承
    人，隱匿其申請以遺產土地抵繳遺產稅之事實，佯稱需繳清遺產稅始得辦理遺產
    登記，全體繼承人共需繳納遺產稅五千一百七十九萬五千五百七十八元、違章罰
    鍰一百六十萬零六百元，及負擔因辦理繼承登記事宜所支出之規費二百八十萬元
    ，以遺產繼承人十一人份計算，每位繼承人需分擔遺產稅四百八十五萬四千一百
    九十八元及交際費二十一萬一千四百九十一元，甲○○不疑有詐，乃簽發以台灣
    省合作金庫南京東路支庫為付款人，發票日為八十三年八月二十六日，面額分別
    為四百八十五萬四千一百九十八元、二十一萬一千四百九十一元之支票二紙（下
    稱系爭支票）予乙○○，然乙○○於八十三年九月一日提示上開支票兌現後即無
    消息，嗣經甲○○向財政部台灣省北區國稅局三重稽徵所（下稱三重稽徵所）查
    核，始知受騙，乙○○並因此犯有詐欺罪，經判處有期徒刑確定。乙○○事後雖
    於九十年六月二十九日退還上開向甲○○詐得之款項，惟並未賠償甲○○所受自
    八十三年九月一日起至九十年六月二十九日止相當於法定利息合計一百七十二萬
    九千三百六十七元之損害，且乙○○就此部分款項應於九十年六月二十九日給付
    而故意不為給付，甲○○亦得請求加計自九十年六月三十日起算之法定遲延利息
    ，爰訴請判命乙○○如數清償等語。原審為甲○○一部勝訴、一部敗訴之判決，
    判命乙○○應給付甲○○一百七十二萬九千三百六十七元，並駁回甲○○其餘請
    求。甲○○就其敗訴部分不服，提起上訴，聲明：(一)原判決不利於甲○○部分廢
    棄。(二)乙○○應就原判決判令給付一百七十二萬九千三百六十七元部分自九十年
    六月三十日起至清償日止，按年息百分之五計付損害金。甲○○對於乙○○之上
    訴則聲明駁回上訴。
二、乙○○則以：其以土地抵繳遺產稅之事為甲○○所明知，並無詐欺情事。且兩造
    就乙○○應退稅額並無利息之約定，乙○○亦無給付利息之義務，況甲○○所請
    求之一百七十二萬九千三百六十七元既係法定利息，自不得就該利息再請求利息
    。又兩造迄未辦理繼承登記及分割登記，遺產均由乙○○代繳各項稅款：(1)九十
    年度地價稅及罰鍰一百七十一萬九千三百三十九元，(2)九十一年度地價稅及罰鍰
    合計一百七十六萬五千七百三十七元，(3)八十二年至八十八年地價稅合計九百二
    十六萬八千九百八十元，(4)違章罰鍰二十萬九千三百五十八元，(5)兩造祖父陳良
    名下土地地價稅二百四十二萬六千五百元、罰鍰三十八萬三千七百二十四元、工
    程受益費四十二萬六千三百五十八元。以上款項應由甲○○分擔十分之一，合計
    一百六十二萬元，乙○○亦得主張與甲○○本件請求抵銷，是甲○○本件請求為
    無理由等語，資為抗辯。原審為乙○○一部勝訴、一部敗訴之判決（詳如前述）
    ，乙○○就其敗訴部分不服，提起上訴，聲明：(一)原判決不利於乙○○部分廢棄
    。(二)廢棄部分，甲○○在第一審之訴駁回；對於甲○○之上訴則聲明駁回上訴。
三、查甲○○主張兩造係兄妹關係，兩造之父陳大江於八十年一月二十四日死亡後，
    即由乙○○負責處理遺產繼承事宜，嗣甲○○於八十三年八月二十六日簽發系爭
    支票予乙○○，用以繳納其應分擔之遺產稅及相關費用，並經乙○○於八十三年
    九月一日提示付款，迄至九十年六月二十九日乙○○始將上開款項返還予甲○○
    之事實，為乙○○所不爭執，並有系爭支票附卷為證（見原法院九十二年重調字
    第九五號卷第二二、二三頁），堪信為真正。又甲○○主張乙○○實際上係以遺
    產土地抵繳遺產稅，且無為辦理繼承事宜支出相關規費，然竟於八十三年八月二
    十六日召集甲○○及其他繼承人，隱匿其以遺產土地抵繳遺產稅之事實，佯稱需
    繳清遺產稅始得辦理遺產登記，而向甲○○詐得系爭支票之款項等語；乙○○則
    否認有詐欺情事，並辯稱其以遺產土地抵繳遺產稅之事為甲○○所知悉等語。經
    查：
  (一)兩造之父陳大江於八十年一月二十四日死亡，繼承人有兩造及訴外人陳林阿幼（
    陳大江之配偶）、陳肇崇、陳朝榮、陳肇發、陳肇木、林陳玉枝、陳玉秀、陳淑
    錦、鄭夙芬、鄭怡君（後二位為陳大江之孫，代位陳大江之女鄭陳玲繼承）等人
    ，此有三重稽徵所八十九年八月十六日北區國稅三重徵字第八九０八七九一０號
    函附陳大江遺產繼承系統表在卷可稽（見原法院八十九年自字第一二０號卷(一)第
    二０九、二一五、二一六頁）。又查乙○○就陳大江遺產稅繳納事宜，係代表全
    體繼承人申請以三重市○○○段長泰小段一五五地號及同市○○段一七０七地號
    土地抵繳遺產稅，於八十四年三月二十一日辦峻抵繳，而經依核稅時公告現值計
    算上開二筆土地抵繳價額為五千三百一十八萬六千八百二十元，抵繳應納遺產稅
    額、行政救濟加計利息、罰鍰等共計五千三百三十九萬六千一百七十八元後，不
    足二十萬九千三百五十八元部分已於八十三年十月一日繳清等情，亦有繳款書、
    三重稽徵所八十三年八月十三日北區國稅三重徵字第八三三一六二九號函、八十
    九年八月十六日北區國稅三重徵字第八九０八七九一０號函、九十一年九月二十
    三日北區國稅三重徵字第０九一一０一九六九二號函附相關公文在卷可稽（見原
    法院八十九年自字第一二０號卷(一)第八八、一五八、二０九頁，卷(三)第一五二至
    一七二頁），是甲○○主張乙○○係以遺產土地抵繳遺產稅一節，堪予採信。
  (二)查乙○○於八十三年八月二十六日在其住處召集甲○○及訴外人陳朝榮等人共商
    遺產稅分擔事宜，會中乙○○以其收到遺產稅繳款書、違章案件罰鍰繳款書，通
    知全體繼承人需繳納遺產稅五千一百七十九萬五千五百七十八元、違章罰鍰一百
    六十萬零六百元，共計五千三百三十九萬六千一百七十八元，及乙○○因辦理繼
    承事宜支出規費二百八十萬元，依遺產繼承十一人份計算（訴外人鄭夙芬、鄭怡
    君二人係代位繼承，以一人份計），要求每一繼承人需分擔遺產稅四百八十五萬
    四千一百九十八元及規費二十五萬四千五百四十五元，而甲○○因要求扣除地價
    按十分之一計算之差額四萬三千零五十四元，乃依扣除後之金額簽發系爭支票交
    予乙○○等情，業經證人陳朝榮及陳肇木證述屬實（見原法院八十九年自字第一
    二０號卷(一)第一三二頁至第一三四、三一七、三一八頁），亦堪信為真正。
  (三)證人陳朝榮於乙○○被訴犯有詐欺罪嫌之刑事案件審理中證稱：「（遺產稅部分
    ）．．．被告（即乙○○）開會說每個人要繳四百八十五萬四千一百九十八元，
    他的意思是說要先收錢，才去繳納」，「我當場開支票給被告，金額就是上面所
    述的數字，那是我自已的支票」，「．．．被告並沒有跟我說是一邊要收錢，一
    邊抵繳，被告還有跟我說，他不跟我收交際費，但他有跟陳肇木、自訴人甲○○
    收，而且叫我不要告訴他們二人．．．」等語（見原法院八十九年自字第一二０
    號卷(一)第一三二頁，卷(三)第七五、七六頁）；證人陳肇木亦證稱：「（有繳遺產
    稅？）有．．．當時他是打電話到我台北市○○○路公司，然後在忠孝東路附近
    將支票拿給乙○○」，「（乙○○有繳遺產稅？）我不清楚，是後來甲○○告訴
    我乙○○跟本沒繳，我就調出我開出支票的紀錄，發現支票都在乙○○戶頭下提
    示」等語（見原法院八十九年自字第一二０號卷(一)第三一七、三一八頁）。又依
    三重稽徵所九十一年十二月三十日北區國稅三重一字第０九一一０二七三三四號
    函示：「二．．．若繼承人於限繳期限內申請以土地抵繳遺產稅，尚無滯納金及
    滯納利息之核算。三被繼承人陳大江君遺產稅，限繳日期因行政救濟展延迄日為
    八十三年八月二十一日，繼承人乙○○君等人於同年八月十三日申請實物抵繳，
    未逾限繳日，尚無滯納金及滯納利息」（見原法院八十九年自字第一二０號卷(三)
    第三九八頁），則乙○○既於限繳遺產稅期限內即已申請以土地抵繳遺產稅，即
    無逾期滯納金及滯納利息問題，且乙○○於上開刑事案件審理中亦陳稱：申請抵
    繳後，稅捐機關不會罰錢等語（見本院九十二年度上易字第二三六八號卷第一０
    ０頁），可見乙○○就上開情形不會被處滯納金及滯納利息之事實亦已知悉，則
    依其情形，乙○○並無於申請抵繳期間先行向其他繼承人預收款項以繳納遺產稅
    之必要。況倘甲○○事先知悉乙○○已申請以土地抵繳遺產，則依通常情形，甲
    ○○應會俟審核結果，始依實際應繳稅額繳款，而不會於審核期間即先行依抵繳
    前之遺產稅額計算應分擔數額，而預繳鉅額遺產稅予乙○○。又乙○○遲至九十
    年六月二十二日始委託李佳翰律師交付面額分別為四百八十五萬四千一百九十八
    元及二十一萬一千四百九十一元之支票予甲○○，交付面額分別為四百八十五萬
    四千一百九十八元及二十五萬四千五百四十五元之支票訴外人陳肇木，並交付面
    額四百八十五萬四千一百九十八元之支票予訴外人陳朝榮，以返還彼等所繳納之
    稅款及交際費等情，有律師函及所附上開支票影本附卷可稽（見原法院八十九年
    自字第一二０號卷(二)第一０二至一０七頁），則關於陳大江遺產稅繳納事宜，既
    於八十四年三月二十一日即已辦峻抵繳，乙○○至遲於是日即已知悉其以遺產土
    地抵繳稅款業經審核通過，而得計算各繼承人應分擔稅額，並辦理退款，然其竟
    於甲○○自行查知上開土地抵繳事實，並對乙○○提起詐欺自訴後，始於九十年
    六月二十二日委任律師返還上開款項。是綜合上開情節，乙○○辯稱其有告知繼
    承人欲以土地抵繳遺產稅，及一邊收遺產稅、一邊辦理抵繳，將來多退少補云云
    ，顯不足採信。
  (四)查證人陳肇崇、陳肇發雖均證稱：是開會時決定說要一邊收取遺產稅，一邊申請
    土地抵繳，彼等均有繳納遺產稅等語（見原法院八十九年自字第一二０號卷(一)第
    一００至一０三頁，卷(三)第三八八頁），然證人吳國興（即承辦本件繼承相關事
    宜之代書）證稱：「．．．我辦這個案子的原因是因為我跟陳肇崇是結拜兄弟的
    感情，所以辦理繼承登記的事情，陳肇崇來找我，以後他就交待被告乙○○來接
    觸後面辦理的事情」，「一來找我辦繼承時，陳肇崇自己就知道可以抵繳土地之
    方式繳納遺產稅，他自己就跟我表達要用抵繳的方式繳納遺產稅」等語（見原法
    院八十九年自字第一二０號卷(三)第三八二頁），參酌申請以土地抵繳遺產稅之申
    請書係於八十三年八月十三日由乙○○及證人陳肇發共同具名代表申請，此有三
    重稽徵所九十一年九月二十三日北區國稅三重徵字第０九一一０一九六九二號函
    附申請書附卷可按（見原法院八十九年自字第一二０號卷(三)第一七二頁），可見
    證人陳肇崇、陳肇發事先均已知悉欲以土地抵繳稅款之事且參與其中，然並不能
    因此即得推認甲○○及訴外人陳朝榮、陳肇木就該事實亦均知悉。又乙○○並未
    舉證證明證人陳肇崇及陳肇發亦有繳納同額遺產稅及交際費，及有於事後退還上
    開款項予彼等二人之事實，則證人陳肇崇及陳肇發是否確有預繳遺產稅及規費予
    乙○○，即有可疑，是參酌上開情事，尚難僅憑彼等二人所為上開證述，即遽為
    有利於乙○○之判斷。
  (五)證人陳玉秀固證稱：「（陳大江死亡後，全體繼承人有無一起開過會議？）有，
    陸陸續續都有開會，十幾次，是討論遺產稅，土地抵繳、捐贈、繼承登記等事項
    」，「（開會時有沒有作成決議？）有，因為稅金要五千多萬，大哥（即陳肇崇
    ）提議用土地抵繳、捐贈的方式來繳稅，對於我們的權益也較不會損失，當時我
    們都同意」，「（當時開會有無提及收錢來繳遺產稅？）有在辦理抵繳，但是因
    為一直辦不下來，但是罰款已經下來，而且己經超過，所以大哥就召集大家來開
    會，說是不是先預收遺產稅，再下來辦理繼承登記也要規費、代書費等雜項費用
    ，所以預收這些款項」，「（是在何次會議討論、決定？）陸陸續續都有在講，
    我記得是在罰款超過之後，大哥很積極叫我們說這個下來罰鍰會很多，是否預收
    款項」，「（預收決議是在什麼時候？）大約是在我們買賣應繼分土地時」等語
    （見本院九十二年度上易字第二三六八號卷第九七至九九頁）。惟查，乙○○於
    上開刑事案件審理中陳稱：「後來我們在八十三年三月六日之前開出稅單，八十
    三年八月二十一日是稅單的最後一天」等語（見本院九十二年度上易字第二三六
    八號卷第九九頁），而乙○○於期限內即八十三年八月十三日即申請以土地抵繳
    遺產稅，已於前述，是於八十三年八月二十六日繼承人會議時，實際上並無違章
    罰款情事。又證人陳玉秀所述上開遺產應繼分買賣契約書係於八十三年八月二十
    七日簽訂（見本院卷第六四頁），亦在上開會議之後，是證人陳玉秀所證情節，
    顯與事實不符，而不足採。乙○○固又主張證人陳朝榮有於上開遺產應繼分買賣
    契約書簽章，而該契約書已載明「遺產抵繳國稅」等字樣，顯見證人陳朝榮知悉
    以遺產土地抵繳稅款之事等語，惟查，上開契約書係於八十三年八月二十七日簽
    訂，已於前述，是縱證人陳朝榮確有於上開契約書簽章，充其量亦僅足證明其於
    簽約日知悉土地抵繳之事，尚難據此即謂其於八十三年八月二十六繼承人開會時
    即已知悉，進而推認甲○○於是日開會時亦知悉該土地抵繳稅款之事實。
  (六)乙○○又主張甲○○有於抵繳遺產稅同意書（見原法院八十九年自字第一二０號
    卷(一)第二九七、二九八頁）上蓋章，足證甲○○知悉申請以遺產土地抵繳遺產稅
    之事等語，甲○○對於上開同意書上印文之真正不爭執，惟主張並未見過該同意
    書，僅知欲捐贈土地以減少遺產稅支出之事等語。經查，陳大江之全體繼承人於
    八十三年間為申報遺產稅，而申請將遺產土地十四筆捐贈予三重市公所，有申請
    書及切結書附卷為證（見原法院八十九年自字第一二０號卷(三)第二一三、二一四
    頁）。而證人吳國興證稱：「（捐贈同意書與抵繳同意書）是分開來的，但我記
    得相隔不太久，是先申請遺產申報，在核定前好像是公所要他們捐贈，捐的問題
    解決後才核定遺產稅，他們就要實際辦抵繳，但是要辦抵繳是一開始就有這件事
    」等語（見原法院八十九年自字第一二０號卷(三)第三八四頁）。又證人胡月娥（
    即書立上開抵繳遺產稅同意書之承辦人）亦證稱：「（捐贈同意書與抵繳同意書
    是否同一天簽？）我不記得，因為吳代書叫我作表格我就作表格，我只記得捐贈
    同意書與抵繳同意書是同一個時期製作，但製作好之後繼承人是否同一天來簽名
    我不記得」，「我表格做好後，吳代書通知被告，被告通知其他繼承人來簽」，
    「（繼承人來簽時）我拿做好的表格給他們簽」，「他（即甲○○）有來看表格
    ，然後蓋章」，「（他來看表格時，有無告知是捐贈或抵繳？）我說這個表格你
    看，就是要做這些事情」等語（見原法院八十九年自字第一二０號卷(三)第三八五
    、三八六頁），則甲○○為辦理以捐贈土地方式減少遺產稅事宜，而於證人胡月
    娥未予說明之情形下，即於證人胡月娥所提出之相關申請表格上用印，衡諸通常
    情形，實難據此認定甲○○就上開文件均詳予閱覽並明瞭其內容，是乙○○主張
    甲○○既已於抵繳同意書上蓋章，顯然知悉並同意欲以土地抵繳稅款云云，亦不
    足採。
  (七)查乙○○於八十三年八月二十六日召開繼承人會議時，除要求各繼承人預繳遺產
    稅外，並要求分擔辦理繼承登記所需各項費用，已於前述，然乙○○迄未具體主
    張其支出費用明細，亦未舉證證明其確有支付此部分費用之事實，是甲○○主張
    乙○○係利用辦理繼承登記之機會，向其他繼承人佯稱需分擔此部分費用而詐取
    財物等情，堪予採信。
  (八)查乙○○就甲○○主張之上開事實，業經本院刑事庭認定乙○○犯有詐欺取財罪
    ，並判處有期徒刑一年，緩刑三年確定，此經本院調閱原法院八十九年自字第一
    二０號、本院九十二年度上易字第二三六八號案卷查明無訛。
  (九)綜上所述，甲○○主張乙○○隱匿其以遺產土地抵繳遺產稅，及事實上未支出辦
    理繼承登記相關費用之事實，而向甲○○詐得系爭支票款項等情，堪予採信。
四、按因故意或過失，不法侵害他人之權利者，負損害賠償責任；故意以背於善良風
    俗之方法，加損害於他人者亦同，民法第一百八十四條第一項定有明文。又依同
    法第二百十三條第一項、第二項規定，負損害賠償責任者，除法律另有規定或契
    約另有訂定外，應回復他方損害發生前之原狀；因回復原狀而應給付金錢者，自
    損害發生時起，加給利息。查乙○○故意隱匿其以遺產土地抵繳遺產稅，及事實
    上未支出辦理繼承登記相關費用之事實，而向甲○○詐得系爭支票款項，乃故意
    不法侵害甲○○之權利，是甲○○依上開規定請求乙○○賠償其損害，自屬有據
    。查乙○○係於八十三年九月一日提領系爭支票款項合計五百零六萬五千六百八
    十九元，迄至九十年六月二十九日始返還，已於前述，則甲○○依上開規定，自
    得請求乙○○賠償於此期間依上開金額按法定利率計算之利息一百七十二萬九千
    二百七十四元〈0000000×5%× (6＋302/ 365)＝0000000，小數點以下四捨五入
    〉，其逾此範圍之請求於法無據，不應准許。乙○○雖主張兩造就甲○○所繳上
    開五百零六萬五千六百八十九元並未約定利息，其不負給付利息之義務等語，惟
    查，乙○○就此部分之賠償義務，乃係基於法律規定，不待當事人之約定，是乙
    ○○此部分所辯，於法不合，而不可採。又甲○○受乙○○詐欺而交付上開款項
    ，委由乙○○代為繳納遺產稅及相關費用，雖甲○○迄未撤銷其受詐欺之意思表
    示，惟乙○○尚不能因此而得主張免除其侵權行為責任，是乙○○尚不得執此拒
    絕賠償甲○○所受之損害。
五、次按利息不得滾入原本再生利息，民法第二百零七條第一項前段定有明文。又侵
    權行為人依民法第二百十三條第二項規定所負給付義務，為受害人所交付金錢之
    利息損失，本質上仍屬利息，而應受上開規定之限制。是甲○○就本件請求乙○
    ○賠償利息損失部分，復請求自九十年六月三十日起按法定利率加計利息，於法
    即有未合，不應准許。
六、就乙○○主張抵銷部分：
  (一)按當事人不得提出新攻擊或防禦方法，但如不許其提出顯失公平者，不在此限，
    民事訴訟法第四百四十七條第一項第六款定有明文。查乙○○固於本院審理中始
    提出抵銷抗辯，然核其情形，如不許其提出，顯有失公平，爰予准許，合先敘明
    。
  (二)查乙○○主張其就繼承遺產代繳各項稅款有：(1)九十年度地價稅及罰鍰一百七十
    一萬九千三百三十九元，(2)九十一年度地價稅及罰鍰一百七十六萬五千七百三十
    七元，(3)八十二年至八十八年地價稅合計九百二十六萬八千九百八十元，(4)違章
    罰鍰二十萬九千三百五十八元，(5)兩造祖父陳良名下土地地價稅二百四十二萬六
    千五百元、罰鍰三十八萬三千七百二十四元、工程受益費四十二萬六千三百五十
    八元等情，並提出繳款書為證（見本院卷第六九至九一頁）；甲○○則主張乙○
    ○均由兩造之母陳林阿幼收取宏仁醫院每月五十餘萬元租金之帳戶取款繳交上開
    稅款，並無代墊情事等語。經查，乙○○於上開刑事案件中陳明：有以陳林阿幼
    存摺的錢去繳房屋稅等語（見原法院八十九年自字第一二０號卷(一)第四三四頁）
    。而證人陳賴秀珠於上開刑事案件審理中亦到庭證稱：「我不保管陳林阿幼的章
    ，只是被告（即乙○○）要請陳林阿幼的生活費、交地價稅、房屋稅，如果陳肇
    崇沒空，才由我蓋章」，「．．．乙○○是有拿地價稅單及房屋稅單給我先生陳
    肇崇看，陳肇崇是保管陳林阿幼的存摺印章，乙○○就拿稅單及存摺的取款條給
    陳肇崇看，陳肇崇看了沒錯，就蓋取款條，再從陳林阿幼的存摺取款去繳稅金」
    ，「（存摺的錢來源）應該是宏仁醫院的房租」等語（見原法院八十九年自字第
    一二０號卷(一)第三九九、四三三頁，附於本院卷第一三五、一三六頁）。又甲○
    ○另案（台灣板橋地方法院九十年度重訴字第五八三號）請求乙○○、陳肇崇、
    陳林阿幼、溫卜南等人損害賠償事件中，乙○○及陳肇崇、陳林阿幼亦共同具狀
    陳明：「．．．查陳大江於八十年一月二十四日去世，生前已將系爭建物出租與
    宏仁醫院供為院舍使用．．．又陳大江過世後，兩造除溫卜南以外之其他全體繼
    承人召開家族會議，會議中決議對於系爭建物仍同意出租與溫卜南所營之宏仁醫
    院，租金由母親即被告陳林阿幼收取，除用以墊付被繼承人陳大江遺產之各項稅
    捐外，餘額則交由陳林阿幼收取以代替兒女扶養費用之支出．．．陳大江去世後
    其遺產尚未辦理繼承登記，應由原告等之全體繼承人所繳納房屋稅、地價稅等稅
    捐，係由被告陳林阿幼以上述租金代為繳納，其項目有１、陳大江坐落．．．房
    屋稅十一萬七千零七十八元；２、陳大江遺產稅罰款二十萬九千三百五十八元．
    ．．陳大江．．．地價稅一千零七十五萬七千零六十八元．．．地價稅七千零九
    十二元；被繼承人陳良．．．地價稅三百零九萬零三百二十七元，以上金額合計
    一千六百十七萬五千零八十七元．．．被告陳林阿幼得以上述代為繳納之金額向
    原告（即甲○○）請求」等情，亦有上開書狀附卷為憑（見本院卷第一三九、一
    四０頁）。則綜合上述情節，甲○○主張兩造繼承土地之相關稅款，實際上係以
    訴外人陳林阿幼所收取宏仁醫院租金支付，並非由乙○○代墊之事實，堪信為真
    正。
  (三)依上所述，上開稅款既非由乙○○所代墊，則乙○○主張甲○○就上開稅款應負
    擔十分之一，並應返還予乙○○，進而主張與甲○○本件請求抵銷，即屬無據，
    不應准許。
七、綜上所述，本件甲○○請求乙○○給付一百七十二萬九千二百七十四元，為有理
    由，應予准許；其逾此範圍之請求即為無理由，不應准許。原審就上開應予准許
    部分，判命乙○○如數給付，並無不合，乙○○指摘此部分判決不當，求予廢棄
    改判，為無理由，不應准許。至於上開不應准許部分，原判決就超過一百七十二
    萬九千二百七十四元部分判命乙○○給付，即有未合，乙○○就此部分指摘原判
    決不當，求予廢棄改判，即為有理由，應予准許；而甲○○就原判決駁回其請求
    部分，指摘原判決不當，求予廢棄改判，亦為無理由，應併予駁回。
八、據上論結，本件乙○○上訴為一部有理由，一部無理由，甲○○上訴為無理由，
    依民事訴訟法第四百五十條、第四百四十九條第一項、第七十九條，判決如主文
    。
中　　　華　　　民　　　國　　九十三　　年　　 十一 　　月　　 十六 　　日
                                    民事第五庭
    　　　　　　　　　　　　　　　　　　審判長法　官　張　劍　男
    　　　　　　　　　　　　　　　　　　　　　法　官　蔡　芳　齡
    　　　　　　　　　　　　　　　　　　　　　法　官　彭　昭　芬
正本係照原本作成。
如不服本判決，應於收受送達後二十日內向本院提出上訴書狀，其未表明上訴理由者
，應於提出上訴後二十日內向本院補提理由書狀（均須按他造當事人之人數附繕本）
上訴時應提出委任律師或具有律師資格之人之委任狀；委任有律師資格者，另應附具
律師資格證書及釋明委任人與受任人有民事訴訟法第四百六十六條之一第一項但書或
第二項（詳附註）所定關係之釋明文書影本。
中　　　華　　　民　　　國　　九十三　　年　　 十一 　　月　　 十九 　　日
　　　　　　　　　　　　　　　　　　　　　　　書記官　丁  華  平
附註：
民事訴訟法第四百六十六條之一（第一項、第二項）：
對於第二審判決上訴，上訴人應委任律師為訴訟代理人。但上訴人或其他法定代理人
具有律師資格者，不在此限。
上訴人之配偶、三親等內之血親、二親等內之姻親，或上訴人為法人、中央或地方機
關時，其所屬專任人員具有律師資格並經法院認為適當者，亦得為第三審訴訟代理人
。
